臺灣屏東地方法院刑事判決　　　　　　　 99年度訴字第897號
公　訴　人　臺灣屏東地方法院檢察署檢察官
被　　　告　鄭茜優
上列被告因違反毒品危害防制條例案件，經檢察官提起公訴（99
年度偵字第6523號），本院判決如下：
    主  文
鄭茜優犯藥事法第八十三條第一項之轉讓禁藥罪，共貳罪，各處
有期徒刑壹年貳月。應執行有期徒刑貳年。
    事  實
一、鄭茜優明知甲基安非他命已經行政院衛生署列為禁藥管理，
    屬於藥事法所稱之禁藥，不得轉讓，竟基於轉讓禁藥之犯意
    ，分別為下列行為：
  (一)於民國98年11月25日上午8 時許，在屏東縣潮州鎮九塊里萬
    應公廟，無償轉讓重量不詳之甲基安非他命予潘劍寶，潘劍
    寶並於受讓後，在上開萬應公廟，施用該甲基安非他命。
  (二)於98年11月25日上午8 時許，在屏東縣潮州鎮○○路1 巷51
    號租屋處，無償轉讓重量不詳之甲基安非他命予廖桂霖，廖
    桂霖並於受讓後，在上開萬應公廟，施用該甲基安非他命。
  嗣於98年11月25日上午11時45分許，在屏東縣新埤鄉○○村○
  ○路段，潘劍寶、廖桂霖共乘機車時，為警盤查，而循線查悉
  上情。
二、案經屏東縣政府警察局潮州分局報告臺灣屏東地方法院檢察
    署檢察官偵查起訴。
    理  由
壹、證據能力方面
    本判決下列所引用被告鄭茜優以外之人於審判外之陳述及相
    關書證等，檢察官、被告於準備程序中均不爭執其證據能力
    （見本院卷第14頁），本院亦查無有違法取證之情，自均有
    證據能力，先予敘明。
貳、實體方面
一、訊據被告矢口否認有轉讓甲基安非他命予潘劍寶、廖桂霖之
    犯行，辯稱：其因吃藥，所以於98年11月25日，在屏東縣潮
    州鎮○○路1 巷51號租屋處，睡至上午11、12時許，其僅知
    當日上午7 時許廖桂霖、楊美津、廖維興、童國雄在上開租
    屋處1 樓煮雞肉吃，潘劍寶係上午8 時前才到上開租屋處，
    後來其有聽到潘劍寶與廖桂霖一起騎乘機車出去；其並不知
    道甲基安非他命之外觀；且因潘劍寶有告知廖桂霖其為小兒
    麻痺，不會被關，所以潘劍寶、廖桂霖才說係其提供甲基安
    非他命云云（見本院卷第13頁背面、第14頁）。
二、經查：
  (一)上開犯罪事實一(一)部分：
  1.證人潘劍寶於偵訊時證述其所施用之甲基安非他命係被告於
    98年11月25日上午8 時許，從屏東縣潮州鎮九塊里萬應公廟
    之地上撿起，並問其要不要，其就自被告無償收受取得該甲
    基安非他命，並即施用之等語明確（見偵查卷第11頁），核
    與其於警詢時所證自被告無償取得甲基安非他命並施用之情
    相符（見警卷第10頁背面），而證人潘劍寶於同日上午11時
    45分許，在屏東縣新埤鄉○○村○○路段為警查獲後所採集
    之尿液，經以酵素免疫分析法初步篩選，再以氣相層析質譜
    儀法確認，確呈現甲基安非他命陽性反應，有屏東縣政府警
    察局潮州分局毒品案件受檢人尿液採證編號姓名對照表（代
    碼編號：潮警分B00000000 號）、臺灣檢驗科技股份有限公
    司濫用藥物尿液檢驗報告（代碼編號：潮警分B00000000 號
    ）、偵查報告各1 份在卷可稽（見警卷第2 、17、24頁），
    衡諸被告與證人潘劍寶為朋友，並無宿怨糾紛，業經被告於
    警詢時自承屬實（見警卷第3 頁背面），且證人潘劍寶施用
    毒品犯行，亦未因供出毒品來源而獲邀毒品危害防制條例第
    17條第1 項減輕或免除其刑之寬典，有本院99年度簡字第65
    8 號刑事簡易判決1 份附卷可憑（見本院卷第32至34頁），
    則證人潘劍寶當無設詞誣攀被告而自陷於偽證、誣告之刑責
    追訴之理，證人潘劍寶上開所證，應屬有據；又依卷附證人
    廖桂霖於警詢、偵訊及本院審理時之證詞（見警卷第8 頁、
    第8 頁背面；偵查卷第8 頁；本院卷第38頁、第38頁背面）
    ，被告有與會施用毒品之友人來往，甚而於該友人施用毒品
    時在場，則被告對於其上開所拾得之物為甲基安非他命之情
    ，應知之甚稔，自難諉為不知，且由被告撿起後仍會詢問證
    人潘劍寶是否需要一節觀之，益徵被告於撿起甲基安非他命
    後，主觀上即以所有之意思，將該甲基安非他命置於其支配
    管領之下，再以移轉甲基安非他命所有權之意思，將該甲基
    安非他命無償讓與予證人潘劍寶。
  2.證人潘劍寶嗣於本院審理時易稱其當時看到1 包甲基安非他
    命在屏東縣潮州鎮九塊里萬應公廟的地上，而被告剛好在該
    包甲基安非他命旁邊，所以其請被告撿起來給其，被告不知
    道係甲基安非他命云云（見本院卷第40頁背面、第42頁），
    然與其上開於偵訊時所證歧異，且證人潘劍寶於偵訊時已結
    證被告於拾起該包甲基安非他命後，曾詢問其：「要不要？
    」等語甚詳（見偵查卷第11頁），而非詢問：「是你的嗎？
    」或陳稱：「拿去！」則該包甲基安非他命是否為證人潘劍
    寶請被告撿起，容有疑問；再者，依證人廖桂霖於警詢、偵
    訊及本院審理時之證詞（見警卷第8 頁背面；偵查卷第8 頁
    ；本院卷第38頁背面），被告有與會施用毒品之友人來往，
    該友人甚而於被告面前施用毒品，則被告當知其所撿起者為
    甲基安非他命，證人潘劍寶上開於本院審理時所證被告係於
    不知情之情況下，經其請託，幫其撿起該包甲基安非他命云
    云，應屬迴護被告之詞，不足採信。
  (二)上開犯罪事實一(二)部分：
    上開犯罪事實一(二)，業經證人廖桂霖於本院審理時證稱其有
    於98年11月25日上午8 時許，在屏東縣潮州鎮○○路1 巷51
    號租屋處，自被告無償取得甲基安非他命並施用等語明確（
    見本院卷第38頁背面），核與其於警詢、偵訊時所證其自被
    告取得甲基安非他命並施用之情相符（見警卷第6 頁至第8
    頁背面；偵查卷第8 頁），而證人廖桂霖於同日上午11時45
    分許，在屏東縣新埤鄉○○村○○路段為警查獲後所採集之
    尿液，經以酵素免疫分析法初步篩選，再以氣相層析質譜儀
    法確認，確呈現甲基安非他命陽性反應，有屏東縣政府警察
    局潮州分局毒品案件受檢人尿液採證編號姓名對照表（代碼
    編號：潮警分B00000000 號）、臺灣檢驗科技股份有限公司
    濫用藥物尿液檢驗報告（代碼編號：潮警分B00000000 號）
    、偵查報告各1 份在卷可稽（見警卷第2 、16、23頁），衡
    酌證人廖桂霖與被告同租屋於屏東縣潮州鎮○○路1 巷51號
    ，彼此間亦無恩怨糾紛，業經被告於警詢時供陳明確（見警
    卷第3 頁背面），且證人廖桂霖施用毒品犯行，亦無因供出
    毒品來源而獲邀毒品危害防制條例第17條第1 項減輕或免除
    其刑之寬典，有本院99年度簡字第2043號刑事簡易判決1 份
    存卷可佐（見本院卷第29至31頁），則證人廖桂霖當無構詞
    誣陷被告之動機，可見被告確有於上開時、地，無償轉讓甲
    基安非他命予證人廖桂霖。
  (三)被告於本院審理時辯稱其於98年11月25日上午，均在屏東縣
    潮州鎮○○路1 巷51號租屋處睡覺，並無出門云云（見本院
    卷第13頁背面、第14頁），並舉證人廖維興、童國雄於本院
    審理時所證其等在上開租屋處煮雞肉吃，而被告則在上開租
    屋處睡覺云云為證（見本院卷第57頁至第58頁背面、第77頁
    、第78頁背面）。惟被告分別無償轉讓甲基安非他命予證人
    潘劍寶、廖桂霖等節，業經證人潘劍寶於警詢、偵訊時、證
    人廖桂霖於警詢、偵訊及本院審理時，指證歷歷，彰彰甚明
    ，被告上開所辯、證人廖維興、童國雄上開所證，容有疑義
    。又依被告於本院審理時所陳（見本院卷第13頁背面、第14
    頁），倘被告確為在睡覺，則被告對於98年11月25日上午，
    在上開租屋處所發生之煮雞肉、在場之人為何及行動等情節
    ，記憶誠過於清晰，顯與常理有違；再者，就被告之辯詞、
    證人廖維興、童國雄之證詞相互勾稽比對，對於該日煮雞肉
    吃之時間，被告陳稱係上午7 時許云云（見本院卷第113 頁
    背面），證人廖維興則證稱其係於上午8 、9 時許才至上開
    租屋處煮雞肉吃云云（見本院卷第57頁背面、第58頁），證
    人童國雄則證稱忘記了云云（見本院卷第78頁）；被告陳稱
    廖桂霖、潘劍寶、廖維興有一起至上開租屋處2 樓云云（見
    本院卷第13頁背面），證人廖維興則予以否認云云（見本院
    卷第58頁）；對於證人廖維興吃完雞肉之去處，證人廖維興
    證稱其吃完雞肉就回家了云云（見本院卷第57頁），證人童
    國雄則證稱其有與廖維興一起至餉潭派出所見潘劍寶、廖桂
    霖云云（見本院卷第78頁），被告、證人廖維興、童國雄對
    於上開情節，陳述迥異，互核不一，即有疑義；另被告又辯
    稱其於98年11月25日上午約8 時許，接獲其前夫之來電，詢
    問廖桂霖在不在，其就喊廖桂霖之同居人楊美津，楊美津說
    不在，其就告訴楊美津警方抓走廖桂霖了云云（見本院卷第
    14頁），證人童國雄則證稱其係經楊美津告知，才知潘劍寶
    、廖桂霖被警方抓走，其於同日上午11時許就離開上開租屋
    處云云（見本院卷第78頁、第78頁背面），然據偵查報告1
    份所示，證人潘劍寶、廖桂霖係於98年11月25日上午11時45
    分許遭警方盤查，始帶回餉潭派出所，而證人童國雄既於同
    日上午11時許即離開上開租屋處，則其殊無可能從楊美津得
    知證人潘劍寶、廖桂霖遭警方查獲一事，被告亦無可能在同
    日上午8 時許即得知證人潘劍寶、廖桂霖遭警方盤查，被告
    、證人童國雄上開所陳，顯為虛偽；又證人童國雄固證稱其
    與廖桂霖為朋友云云（見本院卷第78頁背面），惟證人廖桂
    霖於本院審理時已結證其不認識童國雄等語明確（見本院卷
    第39頁背面），證人童國雄上開所證，亦有疑問。綜上，被
    告之辯詞、證人廖維興、童國雄於本院審理時之證詞，既有
    上開瑕疵可指，亦與證人潘劍寶、廖桂霖上開所證不一，顯
    係卸責、袒護被告之詞，不足說服本院形成有利於被告之認
    定，尚難遽信。
  (四)被告另辯稱其不知何謂甲基安非他命，且潘劍寶有告訴廖桂
    霖因其為小兒麻痺，不會被關，所以潘劍寶、廖桂霖才說係
    其提供甲基安非他命云云（見本院卷第14頁）。惟施用毒品
    者曾在被告面前施用毒品之情，業經證人廖桂霖於本院審理
    時證述明確（見本院卷第38頁背面），則被告對於甲基安非
    他命自難諉為不知；又證人潘劍寶、廖桂霖於本院審理時均
    結證潘劍寶並無告訴廖桂霖因被告為小兒麻痺，不會被關，
    所以故意指證被告等語（見本院卷第39頁背面、第42頁），
    衡諸證人潘劍寶、廖桂霖與被告並無恩怨爭執，其等當無設
    詞誣陷被告之理，且其等雖指訴被告有轉讓甲基安非他命之
    犯行，但並不因而減免其等施用第二級毒品犯行之刑責，證
    人潘劍寶、廖桂霖殊無故意指訴被告有轉讓甲基安非他命犯
    行之必要，被告上開所辯，要非可取。
  (五)綜上，本案事證明確，被告轉讓甲基安非他命予證人潘劍寶
    、廖桂霖之犯行均洵堪認定，應依法論科。
三、按甲基安非他命業經行政院衛生署公告列為禁藥管理，同屬
    藥事法第22條第1 項第1 款所稱之禁藥，核被告所為，均係
    犯藥事法第83條第1 項之轉讓禁藥罪。此部分轉讓甲基安非
    他命犯行，雖亦構成毒品危害防制條例第8 條第2 項之轉讓
    第二級毒品罪，然因本案未符合毒品危害防制條例所規定任
    何加重要件，無法定刑加重後較藥事法第83條第1 項法定刑
    為重之情形，藥事法第83條第1 項轉讓禁藥罪既為毒品危害
    防制條例第8 條第2 項轉讓第二級毒品罪之後法，且為重法
    ，應優先適用（最高法院98年度臺上字第6962號判決要旨參
    照）。檢察官認被告應論以轉讓第二級毒品罪，容有未洽，
    惟因基本社會事實同一，爰依法變更應適用之法條（見本院
    卷第13頁）。被告轉讓甲基安非他命前之持有行為與之後的
    轉讓行為，為實質上一罪之階段行為，高度之轉讓行為已依
    藥事法加以處罰，依法律適用完整性之法理，其低度之持有
    行為不能再行割裂適用毒品危害防制條例加以處罰（最高法
    院82年度臺上字第4076號判決要旨參照）。被告所犯上開2
    罪間，犯意各別，行為互殊，應予分論併罰。爰審酌被告分
    別轉讓甲基安非他命予證人潘劍寶、廖桂霖，戕害他人身心
    健康，並助長甲基安非他命之流通，所為非是，暨其犯罪之
    動機、目的、手段、素行等一切情狀，分別量處如主文所示
    之刑，並定其應執行刑。
據上論斷，應依刑事訴訟法第299 條第1 項前段、第300 條，藥
事法第83條第1 項，刑法第11條前段、第51條第5 款，判決如主
文。
本案經檢察官潘國威到庭執行職務。
中    華    民    國   100    年    5     月    30    日
                  刑事第三庭    審判長法  官  張世賢
                                      法  官  陳茂亭
                                      法  官  許嘉仁
以上正本證明與原本無異。
如不服本判決應於收受判決後10日內向本院提出上訴書狀，並
應敘述具體理由；其未敘述上訴理由者，應於上訴期間屆滿後
20日內向本院補提理由書（均須按他造當事人之人數附繕本）
「切勿逕送上級法院」。
中    華    民    國   100    年    5     月    30    日
                                      書記官  劉淑蓉
附錄本案論罪科刑之法條：
藥事法第83條
明知為偽藥或禁藥，而販賣、供應、調劑、運送、寄藏、牙保、
轉讓或意圖販賣而陳列者，處 7 年以下有期徒刑，得併科新臺
幣 5 百萬元以下罰金。
犯前項之罪，因而致人於死者，處 7 年以上有期徒刑，致重傷
者，處 3 年以上 12 年以下有期徒刑。
因過失犯第 1 項之罪者，處 2 年以下有期徒刑、拘役或科新臺
幣 30 萬元以下罰金。
第 1 項之未遂犯罰之。